臺灣高等法院刑事判決
110年度交上易字第61號
上  訴  人  臺灣新北地方檢察署檢察官
被      告  黃崑明


上列上訴人因被告過失傷害案件，不服臺灣新北地方法院109年
度審交易字第1113號，中華民國109年11月23日第一審判決（起
訴案號：臺灣新北地方檢察署109年度偵字第18389號），提起上
訴，本院判決如下：
    主  文
原判決撤銷。
黃崑明犯過失傷害罪，處拘役貳拾日，如易科罰金，以新臺幣壹
仟元折算壹日。緩刑貳年。
    犯罪事實
一、黃崑明於民國108年9月12日18時35分許，駕駛車牌號碼0000
    -00號自用小客車（下稱甲車），沿新北市○○區○○路往○○區
    方向行駛，行至○○區○○路0段與000巷口，欲左轉穿越對向車
    道進入000巷時，本應注意駛至交岔路口，轉彎車應讓直行
    車先行，而依當時天候晴、夜間有照明、柏油路面乾燥、無
    缺陷、無障礙物，視距良好等一切情狀，並無不能注意之情
    事，竟疏未注意禮讓直行車輛，即貿然左轉，適對向車道有
    鄭伯強騎乘車牌號碼000-0000號普通重型機車（下稱乙車）
    沿○○路外側車道往○○區方向直行而至，亦疏未注意車前狀況
    ，因煞車不及而與甲車發生碰撞，致鄭伯強人車倒地，受有
    左側遠端股骨骨折、右膝、右肘及前額擦挫傷等傷害。嗣黃
    崑明在有偵查權限之警察機關尚不知何人為肇事者前，留在
    現場向據報前來處理之警員陳述車禍發生經過、承認為肇事
    人而自首接受裁判，方悉上情。
二、案經鄭伯強告訴及新北市三峽區公所函請臺灣新北地方檢察
    署檢察官偵查起訴。
    理  由
壹、證據能力部分：
    按被告以外之人於審判外之陳述，雖不符刑事訴訟法第159
    條之1至第159條之4之規定，而經當事人於審判程序同意作
    為證據，法院審酌該言詞陳述或書面陳述作成時之情況，認
    為適當者，亦得為證據。又當事人、代理人或辯護人於法院
    調查證據時，知有第159條第1項不得為證據之情形，而未於
    言詞辯論終結前聲明異議者，視為有前項之同意，同法第15
    9條之5亦有明定。查本件檢察官、被告黃崑明就本判決下列
    所引被告以外之人於審判外陳述之證據能力均不予爭執，迄
    至言詞辯論終結，亦未對該等證據之證據能力聲明異議（見
    本院卷第38至39、139至140頁），本院審酌該些供述證據作
    成時，核無違法取證或其他瑕疵，認為以之作為本案之證據
    屬適當，自有證據能力。其餘資以認定被告犯罪事實之非供
    述證據，均查無違反法定程序取得之情形，依刑事訴訟法第
    158條之4反面規定，亦具證據能力。
貳、實體部分：
一、認定犯罪事實之證據及理由：
　㈠訊據被告黃崑明就前揭事實於原審及本院審理中，均坦認不
    諱（見原審卷第35、38頁；本院卷第156頁）；核與告訴人
    鄭伯強於警詢、偵查中之指訴相符（見109年度偵字第18389
    號卷，下稱偵卷，第36、61頁），並有新北市政府警察局○○
    分局道路交通事故現場圖、道路交通事故調查報告表（一）
    、（二）、現場及車損照片共30張，及本院就相關路口監視
    器畫面所為之截圖照片共100張存卷可稽（見偵卷第32至34
    、37至51頁；本院卷第69至119頁）。另告訴人受有上開傷
    勢之事實，亦有行天宮醫療志業醫療財團法人恩主公醫院（
    下稱恩主公醫院）診斷證明書、國立臺灣大學醫學院附設醫
    院（下稱臺大醫院）診斷證明書各1紙附卷可考（見偵卷第6
    7頁；本院卷第43頁）。俱徵被告前揭任意性之自白與事實
    相合，可堪採信。　
  ㈡按汽車行駛至交岔路口，轉彎車應讓直行車先行，道路交通
    安全規則第102條第1項第7款訂有明文。被告既領有合格駕
    照，對於上開交通安全規則自無從推諉不知，是被告於前揭
    時間駕車行經上開交岔路口時，依其智識能力，及參以案發
    時為天候晴，夜間有照明，視距良好，柏油路面無缺陷且無
    障礙物等情況（有前開道路交通事故調查報告表㈠及案發現
    場照片可參），並無不能注意之情事，竟疏未注意遵守上開
    交通安全規定，未禮讓直行車先行，即貿然左轉，因此肇致
    本件事故，堪認被告就本件交通事故之發生為有過失。又告
    訴人所受前揭傷害均係因本件交通事故所致，而本件交通事
    故復因被告上開過失行為所致，是被告上開過失肇事行為與
    告訴人所受傷害結果間，具有相當因果關係。
　㈢另由告訴人於偵查中所述「有看到被告駕駛之甲車停在路口
    欲左轉，見被告遲遲未轉彎，我才加速直行，但被告此時卻
    加速左轉導致我煞車不及」一語（見偵卷第61頁），顯見告
    訴人於駛近該交岔路口前，已發現被告駕駛之甲車停在該處
    即將左轉。再觀之卷存現場照片、道路交通事故現場圖（見
    偵卷第32、38頁），乙車倒地位置乃在該交岔路口之外側車
    道旁、接近○○路000巷口轉彎處，且告訴人自承乃沿○○路右
    側（即外側）車道直行（見偵卷第36頁），足徵乙車乃是沿
    ○○路外側車道往○○方向直行而至該路口無誤；且參以車損照
    片所示（見偵卷第40至41頁），甲車之車損狀況乃集中於右
    前車頭，乙車則是車頭毀損，益徵碰撞時，甲車車身雖尚未
    駛入○○路000巷口，但其車身已穿過○○路對向車道之內側車
    道，而橫越於外側車道上，其右前車頭方遭直行而至之乙車
    車頭撞擊，堪認發生事故時，甲車早已先行左轉而橫越於該
    路段之外側車道上，並非甫左轉之情狀，此情亦有前述本院
    就相關路口監視器畫面所為之截圖照片可資佐證。告訴人既
    然於行近該路口前，已發現甲車即將左轉，卻仍在外側車道
    撞擊甲車右前車頭，堪認告訴人對於本件車禍事故之發生，
    亦有未注意車前狀況之過失責任。至於被告指稱告訴人或有
    超速行駛云云，則綜觀全卷資料，查無明確跡證足以證明。
    惟按過失傷害罪，祇以加害人(即被告)有過失致被害人(即
    告訴人)傷害為已足，不因被害人亦有過失而影響於犯罪之
    成立，但得審酌各方過失程度，為量刑輕重之標準(司法院
    院字第631號解釋意旨參照)，準此，仍不得因此相抵而解免
    被告應負之過失責任。綜上所述，本案事證明確，被告上開
    過失傷害犯行洵堪認定，應依法論科。
二、論罪：
  ㈠核被告所為，係犯刑法第284條前段之過失傷害罪。另被告於
    案發後停留現場，於有偵查權限之機關及公務員發覺其犯罪
    前，向前往現場處理之警員表明其為肇事人並願接受裁判，
    有道路交通事故肇事人自首情形記錄表1紙在卷可考（見偵
    卷第53頁），合於自首之規定，爰依刑法第62條前段之規定
    減輕其刑。
　㈡至於檢察官上訴意旨雖稱：告訴人所受傷害是否已達重傷害
    之程度，容有詳求之餘地。惟由告訴人提出之臺大醫院診斷
    證明書（見本院卷第43頁），雖載明「依據恩主公醫院之就
    醫資料，輔以本院職業醫學科門診病史詢問，於使用與受囑
    託而為鑑定相同之評估方式後，可得其勞動能力減損比例介
    於3％至7％」一語；然由前揭恩主公醫院及臺大醫院診斷證明
    書之「診斷病名」記載，告訴人所受傷勢與刑法第10條第4
    項第1至3、5款所稱「毀敗或嚴重減損一目或二目之視能、
    毀敗或嚴重減損一耳或二耳之聽能、毀敗或嚴重減損語能、
    味能或嗅能、或毀敗或嚴重減損生殖之機能」之重傷害情狀
    無涉，至於是否符合該條項第4款或第6款之「毀敗或嚴重減
    損一肢以上之機能」或「其他於身體或健康，有重大不治或
    難治之傷害」之要件，則參酌勞工保險條例所定經評估為終
    身無工作能力者，除經審定符合失能狀態列有「終身無工作
    能力」者外，尚有經個別化之專業評估，其工作能力減損達
    70％以上且無法返回職場者，勞工保險失能給付標準第4條第
    1項第2款定有明文（見本院卷第123頁），是以告訴人勞動
    能力減損之比例顯然遠低於上開無工作能力之認定標準，甚
    而未達10％，且於本院審理過程中，告訴人乃自己步行入庭
    ，未見任何輔具之使用，則告訴人因本件事故所受傷害，是
    否已達「毀敗或嚴重減損一肢以上之機能」或「對於其身體
    及健康具有重大不治及難治之傷害」之重傷害程度，尚有疑
    義；另綜觀全卷資料，查無其他證據證明告訴人受有前述刑
    法第10條第4項第4、6款所規定之重傷害；從而，自無從就
    被告本案過失行為遽以「過失重傷害罪」相繩，併予說明。
三、撤銷改判之理由及科刑審酌事項：
　㈠原審以被告犯罪事證明確，予以論罪科刑，固非無見。惟本
    件告訴人未注意車前狀況以致煞車不及，對本件車禍事故同
    有過失，原判決未認定此部分情節，尚有未洽。檢察官上訴
    雖認原審量刑過輕，但於本院審理中，被告業與告訴人達成
    和解（詳下述），量刑審酌基礎即有不同，則此部分上訴即
    無理由，惟原判決既有前述瑕疵可指，應由本院予以撤銷改
    判。　 
  ㈡爰以行為人之責任為基礎，審酌被告駕駛交通工具上路，本
    應謹慎注意駕駛、遵守交通安全規則，以維護其他用路人之
    安全，竟疏未注意上開規定，未禮讓對向車道直行之告訴人
    機車，即貿然左轉，適告訴人因疏未注意車前狀況而煞車不
    及、發生碰撞，並受有事實欄所載傷害，考量雙方之過失情
    節及程度，並兼衡被告除本案外無其他犯罪記錄，素行甚佳
    ，暨其自陳：五專畢業之智識程度、尚有甫出生之子女需要
    撫育之家庭經濟狀況（見本院卷第141頁），及被告始終坦
    認犯行且業與告訴人達成和解、獲取原諒之犯後態度等一切
    情狀，量處如主文第2項所示之刑，並諭知如易科罰金之折
    算標準。　　　　　　
　㈢末查，被告前未曾因故意犯罪受有期徒刑以上刑之宣告一情
    ，有本院被告前案紀錄表1份在卷可憑。本案被告因一時失
    慮，致罹刑章，惟被告犯後坦承犯行，且業與告訴人達成調
    解，並已支付全部賠償金，而獲取其之宥恕，有本院和解筆
    錄影本1份附卷可考（見本院卷第159至160頁），顯見被告
    甚有悔悟之意，本院信其經此偵審程序及刑之宣告後，應能
    知所警惕，而無再犯之虞，因認所宣告之刑以暫不執行為適
    當，爰依刑法第74條第1項第1款之規定，併予宣告緩刑2 年
    ，以啟自新。 
據上論斷，應依刑事訴訟法第369條第1項前段、第364條、第299
條第1項前段，刑法第284條前段、第41條第1項前段、第62條前
段、第74條第1項第1款，刑法施行法第1條之1第1項，判決如主
文。　
本案經檢察官吳秉林提起公訴，檢察官顏汝羽提起上訴，檢察官
壽勤偉到庭執行職務。
中　　華　　民　　國　　110 　年　　5 　　月　　13　　日
                  刑事第十一庭  審判長法　官  周煙平
                                      法　官  吳炳桂
                                      法　官  陳俞伶
以上正本證明與原本無異。
不得上訴。
                                      書記官  朱家麒
中　　華　　民　　國　　110 　年　　5 　　月　　14　　日
附錄：本案論罪科刑法條全文　　　　　　　　　　　　　　　
中華民國刑法第284條
因過失傷害人者，處 1 年以下有期徒刑、拘役或 10 萬元以下
罰金；致重傷者，處 3 年以下有期徒刑、拘役或 30 萬元以下
罰金。